【裁判字號】    98,台上,4642
【裁判日期】    980813
【裁判案由】    強盜等罪
【裁判全文】
最高法院刑事判決            九十八年度台上字第四六四二號
上  訴  人  甲○○
            乙○○
上 列一 人
選任辯護人 呂翊丞律師
上列上訴人等因強盜等罪案件，不服台灣高等法院中華民國九十
八年六月四日第二審判決（九十八年度上訴字第一０五八號，起
訴案號：台灣台北地方法院檢察署九十七年度偵字第一九四九二
、二０二一二、二０二一三號），提起上訴，本院判決如下：
    主  文
上訴駁回。
    理  由
按刑事訴訟法第三百七十七條規定，上訴於第三審法院，非以判
決違背法令為理由，不得為之。是提起第三審上訴，應以原判決
違背法令為理由，係屬法定要件。如果上訴理由書狀並未依據卷
內訴訟資料，具體指摘原判決不適用何種法則或如何適用不當，
或所指摘原判決違法情事，顯與法律規定得為第三審上訴理由之
違法情形，不相適合時，均應認其上訴為不合法律上之程式，予
以駁回。本件原判決依憑上訴人甲○○、乙○○供承有與同案被
告李定坤（經判處罪刑確定）共同毆打被害人丙○○，並將其載
往台北縣林口山區，取得被害人交付之提款卡及新台幣（下同）
十二萬元款項，乙○○、李定坤各分得二萬五千元，甲○○取得
七萬元，均花用殆盡；乙○○併供承全過程聽命於甲○○等供述
，證人乙○○、李定坤及被害人分別於警詢、偵審之證述，暨卷
附景美醫院診斷證明書及相片、土地銀行文山分行自動櫃員機監
視錄影翻拍照片等證據資料，認定上訴人等有原判決事實欄所載
之加重強盜、妨害自由犯行，且敘明上訴人等均否認該犯行，甲
○○辯稱：其未對被害人以言詞相脅、或施以滾水、香菸燙身體
或持鐵製剪刀作勢等行為，上揭款項係被害人自願給付，未強迫
被害人交付提款卡及密碼，無不法所有之意圖，亦未造成被害人
不能抗拒等云云；乙○○則辯以：其未持木棍毆打被害人、或施
以恫嚇，無不法所有之意圖，亦未使被害人不能抗拒等云云，均
不足採信，亦依調查所得證據，於理由內詳予指駁、說明。因認
上訴人等犯行明確。而撤銷第一審關於該部分之科刑判決，改判
適用想像競合犯之規定，從一重論處甲○○、乙○○意圖為自己
不法之所有，結夥三人以上，攜帶兇器，以強暴、脅迫至使不能
抗拒，而取他人之物罪刑，已詳述所憑之證據及其認定之理由。
從形式上觀察，無足以影響判決結果之違法情形存在。甲○○上
訴意旨略以：其未攜帶鐵製剪刀為犯案工具，原判決未敘明未扣
案之鐵製剪刀供作兇器所憑之理由，僅憑被害人之指述，遽認其
有以滾水澆淋被害人，以茶壺、鐵製剪刀敲擊被害人頭部，復對
乙○○、李定坤供證未見及甲○○持有剪刀、或甲○○僅丟擲茶
杯等有利之證詞，未說明不予採納之理由，有判決不備理由之違
法等語。乙○○則略以：依卷附證人林素梅於第一審之證詞，案
發時，甲○○與被害人係協商債務糾葛，被害人行動自由並未遭
剝奪，否則何以無人阻止或報警；又乙○○未持兇器木棍對被害
人施以毆打成傷，原判決對上開有利於乙○○之證據，未加說明
不予採納之理由，同有判決不備理由之違法；再被害人之提款卡
既遭上訴人等取走，渠等何以未於隔日前往提款？顯見上訴人等
無不法所有意圖，且依上訴人等施加之手段，客觀上未達使被害
人不能抗拒之程度，原判決未調查釐清，遽論以強盜犯罪，有證
據調查未盡及判決不適用法則之違法等語。惟查：(一)、犯罪事實
之認定，證據之取捨及其證明力之判斷，乃事實審法院自由判斷
之職權，如其取捨不違背經驗法則與論理法則，即不得指為違法
，而據為上訴第三審之理由。本件原判決綜合全案證據資料，而
為上訴人等前揭犯罪之認定，已說明非依憑被害人之證詞為認定
渠等犯罪之唯一證據，併就採納證人乙○○、李定坤不利於上訴
人等之證言，摒棄上訴人等否認犯罪之各辯解及林素梅於第一審
之陳述，如何不足為上訴人等有利之認定，復斟酌上揭診斷證明
書、自動櫃員機監視錄影翻拍照片等證據資料，參互勾稽判斷，
於理由內詳為論述指駁，並敘明本於調查所得之心證，分別定其
取捨而為事實判斷之理由，所為論斷及說明，核無採證違法，或
與客觀存在之經驗與論理法則相違之情形，自屬事實審取捨證據
職權之適法行使，尚難漫指為違法。原判決未同時說明乙○○、
李定坤前揭供述如何不足為甲○○有利之認定，乃取捨證據之當
然結果，仍非理由不備。(二)、原判決已敘明上訴人等有為自己不
法所有之意圖，被害人如何遭上訴人等夥同李定坤，施以強暴、
脅迫而強取財物，所為已達使被害人不能抗拒之程度；甲○○以
案發現場取得之鐵製剪刀犯案，亦符合攜帶兇器之要件等情之理
由稽詳，所為論斷，難認有何違背法令之情形，無不適用法則之
違法。又原判決並未認定乙○○以木棍對被害人施以強暴有成傷
之事實，乙○○上訴意旨以被害人無棍棒傷勢云云，指摘原判決
違法，顯非依據卷內訴訟資料而為指摘；再本件供犯罪所用之剪
刀雖未扣案，但其為鐵製，為吾人日常生活經驗可知，若持該類
剪刀朝人之身體攻擊，客觀上對於人之生命、身體將造成傷害，
是該鐵製剪刀雖未扣案供法院勘驗，但其仍屬刑法第三百二十一
條第一項第三款之兇器，委無足疑，原判決認定為兇器，洵無違
誤。至本件案發時有無人出面阻止或報警、上訴人等其後未將被
害人帳戶內之款項提領一空等節，均無礙上訴人等上揭犯行之認
定，縱原判決未特別說明，於判決結果不生影響，依刑事訴訟法
第三百八十條規定，仍不能據為合法之上訴理由。此外，上訴意
旨，就原審依職權採證認事之適法行使，或就原判決已說明事項
，專憑己見，泛指為違法，且為單純事實之爭執，或與判決本旨
無關之枝節問題為事實之爭辯，俱非適法之第三審上訴理由。依
前揭說明，應認上訴人等該部分之上訴為不合法律上之程式，均
予以駁回。又上訴人等想像競合犯傷害罪部分，原判決係依刑法
第二百七十七條第一項論處，核屬刑事訴訟法第三百七十六條第
一款之案件，加重強盜罪部分之上訴既不合法，自無從就該想像
競合之輕罪併為實體上審理，依刑事訴訟法第三百七十六條規定
，此部分既經第二審判決，自不得上訴於第三審法院，上訴人等
復提起上訴，顯非適法，應併予駁回。又第三審上訴書狀，應敘
述上訴之理由，其未敘述者，得於提起上訴後十日內補提理由書
於原審法院，已逾上述期間，而於第三審法院未判決前仍未提出
上訴理由書狀者，第三審法院應以判決駁回之，刑事訴訟法第三
百八十二條第一項、第三百九十五條後段規定甚明。本件上訴人
甲○○因未經許可持有可發射子彈具有殺傷力之改造槍枝案件，
不服原審判決，於民國九十八年六月十七日提起上訴，並未敘述
理由，迄今逾期已久，於本院判決前仍未提出，依上開規定，其
此部分上訴自非合法，應併予駁回。
據上論結，應依刑事訴訟法第三百九十五條，判決如主文。
中    華    民    國  九十八  年    八    月   十三   日
                      最高法院刑事第十一庭
                          審判長法官  石  木  欽
                                法官  洪  佳  濱
                                法官  韓  金  秀
                                法官  呂  丹  玉
                                法官  段  景  榕
      本件正本證明與原本無異
                                      書  記  官
中    華    民    國  九十八  年    八    月   十八   日
                                                    m


司法院資訊處製作；財團法人民間司法改革基金會備份。
